臺灣高等法院臺南分院刑事判決　　　　　　 九十三年度重上更(一)字第四二號 Ｃ
　　　上　訴　人　臺灣嘉義地方法院檢察署檢察官
　　　被　　　告　丁　○　○
　　　指定辯護人　本院公設辯護人　甲　○　○
右列上訴人因被告毒品案件，不服中華民國九十年一月十一日臺灣嘉義地方法院八十
八年度訴字第一四五號第一審判決（起訴案號：臺灣嘉義地方法院檢察署八十八年度
偵字第七二八號），提起上訴，判決後，經最高法院發回，本院判決如左：
      主      文
上訴駁回。
      理      由
一、公意訴旨略以：丁○○於民國（下同）八十八年一月十日，在嘉義市下埤里下埤
    十三之十四號乙○○住處，意圖營利，販賣價值新台幣（下同）一千元第二級毒
    品安非他命一次給丙○○。嗣於八十八年一月十三日，在上址為警查獲，並起出
    安非他命七包。因認被告丁○○涉有毒品危害防制條例第八條第二項轉讓毒品罪
    嫌云云。
二、公訴人認被告丁○○，涉犯毒品危害防制條例第八條第二項罪嫌，無非以證人丙○○證言，及扣案安非他命七包，為其主要論據。
三、然訊據被告丁○○固供承於右開時地，施用第二級毒品安非他命，為警查獲等情
    ，惟堅詞否認有販賣或轉讓毒品犯行，辯稱；扣案安非他命，係案外人乙○○所
    有，證人丙○○因伊無前科，欲伊擔下本件罪責，故指證伊有販賣毒品等語。
四、按犯罪事實應依證據認定之，無證據不得認定犯罪事實，刑事訴訟法第一百五十
    四條第二項定有明文；又施用毒品者之指證，其真實性有待其他必要之證據加以
    補強，若施用毒品者之指證，其真實性仍有合理之懷疑存在時，在此項合理懷疑
    未澄清前，自不能遽為有罪判斷。茲所謂其他必要補強證據，即在排除此項合理
    懷疑，使達於可得確信程度，否則即應為被告有利推定，此為刑事訴訟法第一百
    五十四條，犯罪事實應依證據認定之證據裁判原則，及因保障被告人權，無罪推
    定原則之所在，該項刑事訴訟基本原則，不能因販賣毒品行為之交易期間短暫、
    交易方法隱密、交易對象單純，致查獲不易、搜證困難等原因而放棄或減低對於
    犯罪構成要件，應予嚴格證明之堅持，此項基本原則應為法官證據證明力自由判
    斷職權行使之限制（最高法院九十年度台上字第三一一五號判決參照）。經查：
  (一)被告固於偵查中自承：扣案安非他命為其所有，免費提供給乙○○、丙○○、孫
    儷瑄等人吸食云云（詳偵查卷十二頁）。然被告於該次偵查中亦同時堅稱：扣案
    安非他命及吸食工具，非其所有等語（詳偵查卷十一頁）；被告並於警局各次訊
    問時供稱：其不曾販售安非他命給他人，也沒提供給他人吸食；查扣安非他命，
    是乙○○所有等語（詳警卷四、九頁背面），則被告於偵查中檢察官訊時，雖供
    認扣案毒品為其所有，且無償轉讓第二級毒品給他人施用云云。然該次自白，係
    被告與乙○○對質時所供，此與被告歷次在警偵訊所供，顯有矛盾。以此觀之，
    是被告辯稱，其在檢察官偵查中自白，係因受乙○○、丙○○威脅，始在與乙○○對質時，不敢堅持，而坦承扣案毒品，為其所提供等情為真。故而，被告上開
    自白，難認屬實。
  (二)又證人丙○○於警訊固稱：我於「八十八年一月十日」，以一千元向丁○○購買
    一小包安非他命吸食，我除向丁○○購買一次外，未向其他人買過云云（詳警卷
    十九頁及背面、廿二頁）；然嗣於偵查中丙○○則改稱，伊僅向被告買過一次，
    一千元，時間為「八十七年十二月間」云云（偵查卷五頁及背面）；證人丙○○
    就其向被告購買毒品時間，先供稱是「八十八年一月十日」，後又供稱係「八十
    七年十二月間」某日，顯有出入。查本件係於八十八年一月十三日為警查獲，有
    嘉義市警察局第一分局解送人犯報告書在卷可稽（詳偵查卷一頁），證人丙○○
    苟確於「八十八年一月十日」，有向被告購買毒品屬實，則證人丙○○於「八十
    八年一月十三日」作成警訊筆錄，與「八十八年一月十四日」作成偵查筆錄，二
    次筆錄相隔僅一日，距證人丙○○供稱買受毒品時間，不論是「八十八年一月十
    日」或「八十七年十二月間」，亦均僅有一個多月，記憶應屬猶新，應無二次所
    稱，購買毒品時間，竟相差十餘日。故證人丙○○供稱，其曾向被告購買毒品，
    自難採信。再者證人丙○○於原審供稱：其未向丁○○或乙○○買過安非他命，
    他們吸食時，我吸順手煙，我的意思是說，丁○○沒賣毒品等語（詳原審卷六十
    、一一八頁及背面頁），則證人丙○○於原審翻供，否認有向被告購買毒品，更
    與證人丙○○於警偵訊供述，南轅北轍。是證人丙○○證詞，顯有重大瑕疵。又
    證人丙○○於警偵訊雖迭稱，查獲當日所施用毒品，為被告免費提供云云。惟證
    人丙○○，於八十八年七月間某日，在丁○○家中，對丁○○稱：「我是來跟你
    說，毒品確實是郭明鋒的，在警局原先是要我承擔，但最後叫你全部承擔」等情
    ，為證人丙○○供承，且經原審勘驗錄音對話屬實（詳原審卷一八四頁）。證人
    丙○○於私下基於自由意志與被告丁○○談話，亦供稱，本件當初，確實是要求
    被告擔下犯行，茲毒品又經證實確為乙○○所有，則證人丙○○警訊供稱，查獲
    毒品，為被告所有，且免費提供施用云云，即非實在。
  (三)另證人蔡伊玲、孫儷瑄雖於警訊供稱，安非他命係丁○○所有，且免費提供給伊
    等施用云云（詳警卷廿四、廿八、卅頁背面）。惟證人蔡伊玲初次警訊時即供稱
    ：查獲毒品不知何人所有等語（詳警卷廿三頁背面），嗣於原審結稱：其僅與丁○○一起吸過安非他命，八十八年一月十日，在乙○○家中，曾吸食安非他命，
    當時丁○○亦在場，安非他命是乙○○提供，其在警訊所以會供稱，安非他命是
    丁○○所有，是因在警訊乙○○打信號給我，要我說毒品是丁○○的，當時我與
    乙○○是男女朋友，其實我認識丁○○後，只有與他吸過安非他命而已，丁○○
    沒有提供安非他命給我吸等語（詳原審卷一五四頁）。則證人蔡伊玲於警訊供稱
    ，丁○○有提供毒品云云，難認真實。另證人孫儷瑄於原審亦結稱：安非他命不
    是丁○○拿給我的，安非他命是乙○○的；我們當初被抓時，不知毒品是何人的
    ，因我與丙○○比較好，而查獲後，丙○○要我們說，安非他命是丁○○提供的
    ，所以我們才這麼講，蔡伊玲情形也是如此等語（詳原審卷一五一至一五二頁）
    。參酌證人蔡伊玲與乙○○為男女朋友（詳原審卷一五四頁），另證人孫儷瑄則
    稱呼乙○○為「乾哥」（詳警卷廿七頁背面），渠等二人，顯均與乙○○均有特
    殊關係，交情頗深，渠等在乙○○暗示下，基於人情壓力，而在警訊供稱，毒品
    為丁○○提供云云，應符情理。渠等二人，嗣後於原審改稱，毒品係乙○○所有
    ，被告未提供毒品等情，情理上，即可理解。故證人蔡伊玲、孫儷瑄在警訊供稱
    ，扣案毒品為丁○○提供云云，即與事實不符。
  (四)至扣案安非他命七包，經送鑑驗結果，固屬第二級毒品安非他命無訛，有法務調
    查局檢驗通知書在卷可憑（詳原審十三頁）。然扣案第二級毒品安非他命，係於
    嘉義市下埤里下埤十三之十四號乙○○住處查獲，非自丁○○身上起出。且證人
    乙○○於原審稱：安非他命及吸食器，均在我家樓下查獲等語（詳原審卷六三頁
    ）。核與卷附搜索扣押證明筆錄所載搜索扣押處所地址相符（詳警卷四五頁）。
    是本件顯然無法以扣案第二級毒品安非他命一情，而遽認被告持有該等毒品，以
    供販賣或轉讓之事實。
  (五)末查證人乙○○雖亦供稱，扣案毒品為丁○○所有云云。然乙○○與丁○○間，
    既互指對方為扣案毒品所有人，且無償轉讓在場者施食，衡情二人應有嫌隙，而
    證人蔡伊玲、孫儷瑄、丙○○又已分別供稱，毒品係乙○○所有，已如前述。則
    證人乙○○供稱扣案毒品為被告所有，即非可信。
五、綜上，被告既未自白有販賣第二級毒品犯行，本件查獲時，其他在場人乙○○、
    丙○○、蔡伊玲、孫儷瑄四人，在警訊雖均供稱，扣案毒品係丁○○所有，且無
    償提供施用云云。然證人丙○○關於被告販賣毒品證言，先後不一，有重大瑕疵
    ，其私下與被告丁○○對話，又自承扣案毒品，係乙○○所有；至證人蔡伊玲、
    孫儷瑄於警訊時已均供稱，扣案毒品不知何人所有，又於審理時結稱，毒品係乙○○所有，被告僅與渠等一起施用而已；此外證人乙○○與丁○○間，則因互指
    扣案毒品係對方所有，渠等利害對立，自難認證人乙○○指證，扣案毒品為丁○○所有為真。以此觀之，本件在缺乏其他證據佐證情形，顯難認被告有販賣毒品
    犯行。況扣案毒品非自丁○○身上查獲，而係在乙○○住處查出，更難認扣案毒
    品係被告所有。凡此在在，均難僅憑被告曾於偵查中自白，而遽為被告不利認定
    。此外，復查無其他積極證據，足認被告有公訴人所指販賣或轉讓毒品犯行。是
    被告被告犯罪，尚屬不能證明。依上說明，自應為被告無罪諭知，以免冤抑。
六、原判決以被告犯罪，尚屬不能證明，而為被告無罪諭知。本院經核，原判決認事
    用法，均無違誤。檢察官上訴意旨以：(一)證人丙○○供述買受毒品時間，固有出
    入，但此乃情理之常云云。然起訴書認被告販賣毒品時間為，「八十八年一月十
    日」，距八十八年一月十三日查獲時，以及八十八年一月十四日偵訊時，二次均
    距丙○○所供，於「八十八年一月十日」向被告買受毒品時間，相距不到四日，
    證人丙○○記憶應屬猶新，且買賣毒品，非如日常生活瑣事，應無輕忘之情，故
    證人丙○○於不同偵訊主體，僅相隔一日，對於向被告購買毒品時間，其供述竟
    然有一個月誤差，此等供述，顯不合情理。本件既無其他證據，足認證人丙○○
    供述為真，則證人丙○○指證，被告係本件提供毒品者，自不得作為不利被告之
    認定。(二)檢察官又以：被告與乙○○對質後，已坦承安非他命係其所有，顯見被
    告係在乙○○及丙○○聯手指證，無可反駁，始作出自白云云。惟查被告唯一坦
    承犯行一次，係在其與乙○○對質時所供，一旦乙○○未在場時，被告則又堅詞
    否認犯行，顯然被告在有乙○○在場時，即無法為任意陳述，自難認被告坦承犯
    行，係出於自由意志所為。是公訴人以被告自白犯罪，顯有未洽。(三)檢察官又以
    ：證人蔡伊玲、孫儷瑄於警訊已供稱，不知毒品為何人所有，嗣後在原審翻供，
    渠等竟積極證稱，毒品不是被告所有，而係乙○○所有，顯與論理法則云云。惟
    認定被告犯罪，應憑證據，且所憑證據，須達於一般人均無所懷疑，而得確信為
    真實，始得據為有罪認定，倘其證明尚未達此程度，而尚有合理懷疑存在時，本
    諸無罪推定原則，應為被告無罪諭知，縱證人蔡伊玲、孫儷瑄嗣於原審時，為有
    利被告之供述，即便有違論理法則，致不能成立。然以證人蔡伊玲、孫儷瑄於警
    訊僅供稱，不知毒品為何人所有一情，亦尚不足以認定被告已有提供毒品犯行。
    (四)檢察官另以：被告提出與丙○○私下對話錄音，係丙○○事後，為替被告脫罪
    ，配合錄音云云。惟查證人丙○○已坦承錄音內容，為其與被告對話，且於原審
    庭理時，經確認毒品，係何人所有，證人丙○○猶供稱，毒品是丁○○所有云云
    （詳原審卷一八四頁）。足見證人丙○○對於被告私下錄音一情，應不知情，始
    會於審理時，堅詞指證扣案毒品，為被告所有。故公訴人認錄音帶係丙○○事後
    配合錄音，即非真實。依上論述，檢察官上訴意旨，指摘原判決不當，為無理由
    ，應予駁回。
七、至公訴人起訴書記載，被告係販賣第二級毒品安非他命，然檢察官起訴書，起訴
    法條，卻引用毒品危害防制條例第八條第二項，轉讓第二級毒品安非他命犯行。
    查檢察官於起訴書，既未記載被告有毒品危害防制條例第八條第二項「轉讓毒品
    事實」，則公訴人顯未就被告「轉讓毒品事實」，予以起訴，本院自不得就未經
    起訴轉讓第二級毒品安非他命，加以審理，附此敘明。
據上論斷，應依刑事訴訟法第三百六十八條，判決如主文。
本案經檢察官楊治宇到庭執行職務。
中    華    民    國      九十三      年      四      月      廿九      日
                                  臺灣高等法院臺南分院刑事第六庭
                                      審判長法官  蔡    崇    義
                                            法官  許    進    國
                                            法官  董    武    全
右正本證明與原本無異。
如不服本判決，應於判決送達後十日內向本院提出上訴狀，其未敘述理由者並應於提
出上訴狀後十日內向本院補提理由書（應附繕本)。
                                      法院書記官  黃    全    忠
中    華    民    國      九十三      年      五      月      五        日
